【裁判字號】    97,上更(一),226
【裁判日期】    980105
【裁判案由】    貪污治罪條例等
【裁判全文】
臺灣高等法院高雄分院刑事判決     97年度上更(一)字第226號
上  訴  人  臺灣屏東地方法院檢察署檢察官
被      告  乙○○
選任辯護人  戴國石律師
上列上訴人因被告貪污治罪條例等案件，不服臺灣屏東地方法院
94年度訴字第1208號中華民國96年9 月28日第一審判決（起訴案
號：臺灣屏東地方法院檢察署94年度偵字第542 、888 、2711號
），提起上訴，經判決後，由最高法院發回審，本院判決如下：
    主  文
上訴駁回。
    理  由
一、公訴意旨略以：緣吳鳳城（業據原審判決有罪確定）於92年
    8 月間某日起，於屏東縣內埔鄉○○村○○路82號公眾得出
    入之場所經營賭場為生，被告乙○○係屏東縣警察局內埔分
    局刑事組組長，知吳鳳城疑係經營賭場，竟仍與之過從甚密
    ，於92年12月26日20時47分許，在內埔分局刑事組辦公室接
    過偵查員王文靖之手機（門號0000000000號），被告乙○○
    先命王文靖撥予吳鳳城查吳鳳城身在何處，要找吳鳳城，並
    由王文靖與之簡短交談，再由被告乙○○以急促口吻稱：「
    等一下回來，沒所費（臺語），聽有無？沒所費，知道嗎？
    」，利用職務加以索賄。嗣被告乙○○與之交往更加密切，
    除曾與吳鳳城賭玩麻將外，亦不定期接受吳鳳城之飲宴招待
    及洋酒，甚至吳鳳城為討好被告乙○○，竟不辭遠路，命專
    人製作蒜頭雞及鹹豬肉等大批美食送至被告乙○○所在之位
    於屏東縣內埔鄉較偏遠之大同農場附近之「花園」KTV 供其
    享用。因認被告乙○○係犯貪污治罪條例第5 條第1 項第3
    款對於職務上之行為收受賄賂、不正利益罪嫌。
二、證據能力之說明：
    (一)證人王文靖、吳鳳城、甲○○、吳碧雲、林永菊於偵查中
      於偵查中具結後所為證述，雖性質上亦屬審判外之陳述，
      惟實務運作時，偵查中檢察官向被告以外之人所取得之陳
      述，原則上均能遵守法律規定，不致違法取供，其可信性
      極高，為兼顧理論與實務，乃於修正刑事訴訟法時，增列
      第159 條之1 第2 項，明定被告以外之人於偵查中向檢察
      官所為陳述，除顯有不可信之情況者外，得為證據。經查
      ，上開證人於偵查中之證述並無任何佐證可認有顯不可信
      之情形，再證人吳鳳城、甲○○亦已於法院審理中經檢察
      官及被告實施交互詰問，而檢察官及被告就證人王文靖、
      吳碧雲、林永菊在偵查中具結後所為證言，在法院審理中
      亦未聲請傳喚實施交互詰問。從而，上開證人在檢察官偵
      訊時具結後所為陳述自得作為證據。
    (二)編號50、124 、127 通訊監察作業報告摘要固係被告以外
      之人於審判外之書面陳述，證人吳鳳城、吳碧雲、林永菊
      於警詢陳述固係被告以外之人於審判外之言詞陳述，但已
      經檢察官、被告、辯護人於準備程序同意作為證據，且於
      言詞辯論終結前亦未聲明異議，本院審酌上開書面陳述並
      無其他證據可認有錯誤性及虛偽性之可能，而上開證人之
      言詞陳述並無其他證據足認非出於自由意志，是依上開書
      面及言詞陳述作成時之情況，即認為適當，依刑事訴訟法
      第159 條之5 第2 項規定，自得為證據。
三、公訴人認被告乙○○涉犯貪污治罪條例第5 條第1 項第3 款
    對於職務上之行為收受賄賂、不正利益罪嫌，無非係以吳鳳
    城之陳述及卷附編號50、124 、127 、96通訊監察譯文，資
    為論據。
四、惟訊據被告乙○○否認有對於職務上之行為收受賄賂、不正
    利益犯行，辯稱其並未向吳鳳城收受金錢及飲食招待等不正
    利益等語。
五、經查：
    (一)被告乙○○於92年12月26日下午8 時47分許，在屏東縣警
      察局內埔分局刑事組辦公室，以王文靖所有門號00000000
      00號行動電話與吳鳳城使用之0000000000號行動電話聯絡
      稱：「等一下回來，沒所費（臺語），聽有無？沒所費，
      知道嗎？」等語，有編號50通訊監察作業報告摘要及臺灣
      屏東地方法院檢察署通訊監察書附卷可稽（見警卷1 第19
      6 頁、臺灣屏東地方法院檢察署通訊監察卷第5 頁），又
      證人王文靖於偵查中已具結稱編號50通訊監察作業報告摘
      要所載通聯係其受被告乙○○要求所撥打，其後即由被告
      乙○○與吳鳳城通話等語 (見偵查1 卷第317 、322 頁）
      ，且證人吳鳳城於原審審理中亦結證稱其與被告乙○○確
      有編號50通訊監察作業報告摘要所載通話內容等語 (見原
      審2 卷第21頁）。再被告乙○○復自承與吳鳳城確有編號
      50通訊監察作業報告摘要所載通話內容之情 (見本院更一
      卷第61頁），核與上開證據相符，被告乙○○此部分自白
      即堪信為真正，此部分事實自可認定。
    (二)然被告乙○○始終否認有向吳鳳城要求及收受金錢，辯稱
      其與吳鳳城所為編號50通訊監察作業報告摘要所載通話內
      容係彼此開玩笑等語。又證人吳鳳城於94年1 月10日警詢
      陳述：「他（指被告乙○○）向我要索費後，我事後有拿
      新台幣2 萬元給他……」、「 (問：乙○○向你要索費，
      你給他新台幣2 萬元之目的何在？……）他當時只表示叫
      我拿2 萬元給他當索費而已……」等語 (見警卷1 第88頁
      ），同日於偵查中結證稱：「他（指被告乙○○）跟我要
      2 萬，他說他身上沒有錢，我身上有錢，我就給他2 萬，
      是在我的茶行，時間是在前年年底時，他跟我講說他缺費
      用，問我身上有沒有錢，叫我先借他2 萬，他有還我1萬
      ，是在去年11月份在我茶行才還我1 萬，等於是借1 年還
      欠1 萬」等語（見偵查卷1 第150 頁），嗣於原審審理中
      結證稱其僅於92年12月26日下午8 時47分許通話前不詳時
      日曾借款2 萬元予被告乙○○，且被告乙○○已經清償，
      其於上開通話後並未找被告乙○○，也未交錢予被告乙○
      ○等語（見原審卷2 第21－26頁），依證人吳鳳城上開前
      後所為證述，證人吳鳳城究有無交付2 萬元予被告乙○○
      ？交付2 萬元予被告乙○○之原因為何？是否已清償完畢
      ？其一度所稱交付2 萬元一事究係在系爭聯電話通聯之前
      或之後？前後均反覆不一，證人吳鳳城之證述即難信何者
      為真實，自亦無從據以證明被告乙○○所為編號50通訊監
      察作業報告摘要所載通話內容係對於職務上之行為向吳鳳
      城要求、收受金錢之情。
    (三)又吳鳳城於92年8 月間某日起，提供屏東縣內埔鄉○○村
      ○○路82號公眾得出入之場所聚眾賭博之事實，固據證人
      甲○○於偵查及本院審理中結證稱92年間屏東縣內埔鄉○
      ○村○○路82號即為賭場，因其見曾一起賭博之人在該處
      出入，賭博聲音很大等語 (見偵查2 卷第142 頁、本院卷
      第82－83頁），且經原審法院94年度訴字第1208號刑事判
      決吳鳳城意圖營利聚眾賭博罪有罪確定，有該刑事判決書
      （含臺灣屏東地方法院檢察署94年度偵字第542 號起訴書
      ）在卷足憑 (見本院更一卷第39－50頁）。惟證人吳鳳城
      於警詢陳述被告乙○○並不知其在屏東縣內埔鄉○○村○
      ○路82號經營賭場等語 (見警1 卷第88頁），而依證人甲
      ○○上開證述，亦無從證明被告乙○○知悉吳鳳城在屏東
      縣內埔鄉○○村○○路82號經營賭場一節。至證人吳碧雲
      於警詢陳述及於偵查中結證稱其於93年8 、9 月間曾見到
      約有10人在屏東縣內埔鄉○○村○○路82號賭博，不知道
      詳細情形等語 (見偵查2 卷第47－48、87、106 頁），證
      人李永菊於警詢陳述及於偵查中結證稱曾於93年間有2 次
      至屏東縣內埔鄉○○村○○路82號賭博等語(見 偵查2 卷
      第117 、139 頁），均係證述93年間之情事，而扣案吳鳳
      城所有帳冊1 本僅記載日期、金額、數字及借貸文字，尚
      無從據以作完整有意義之解讀，故亦均無從作為被告乙○
      ○於92年間即知悉吳鳳城在屏東縣內埔鄉○○村○○路82
      號經營賭場之不利認定。是既無證據足認被告乙○○於92
      年間即知悉吳鳳城在屏東縣內埔鄉○○村○○路82號經營
      賭場，自不得進而逕行推論被告乙○○所為編號50通訊監
      察作業報告摘要所載通話內容係對於職務上之行為向吳鳳
      城要求、收受金錢。
    (四)再吳鳳城於93年5 月26日下午10時8 分以0000000000號行
      動電話與江文彬之0000000000號行動電話聯絡，通話內容
      中江文彬向吳鳳城表示被告乙○○令吳鳳城拿洋酒至某處
      等語，另吳鳳城於93年6 月3 日下午11時46分復以000000
      0000號行動電話與「阿中」之0000000000號行動電話聯絡
      ，通話內容為吳鳳城指示「阿中」製作蒜頭雞及鹹豬肉等
      送至花園KTV 予被告乙○○食用等語，固有編號124 、12
      7 通訊監察作業報告摘要及臺灣屏東地方法院檢察署通訊
      監察書附卷可稽（見警卷1 第113 、114 頁、臺灣屏東地
      方法院檢察署通訊監察卷第21頁）。但上開通話內容既非
      被告乙○○與吳鳳城之談話，尚無從證明被告乙○○有要
      求吳鳳城餽贈洋酒及飲食，亦無法證明吳鳳城餽贈被告乙
      ○○洋酒及飲食之目的為何，均不得據以證明被告乙○○
      對於職務上之行為向吳鳳城要求、收受洋酒及飲食之不正
      利益。
    此外，復查無其他積極證據足資證明被告乙○○有對於職務
    上之行為收受賄賂、不正利益犯行，被告乙○○犯罪自屬不
    能證明。
六、原審因而以不能證明被告乙○○犯罪，而為被告乙○○無罪
    之諭知，核無違誤。檢察官上訴意旨，指摘原判決不當，為
    無理由，應予駁回。
據上論斷，應依刑事訴訟法第368 條，判決如主文。
本案經檢察官郭振昌到庭執行職務。
中    華    民    國    98    年    1     月    5     日
                  刑事第八庭    審判長法  官    洪兆隆
                                      法  官    陳志銘
                                      法  官    郭玫利
以上正本證明與原本無異。
如不服本判決應於收受本判決後10日內向本院提出上訴書狀，其
未敘述上訴理由者，並得於提起上訴後10日內向本院補提理由書
狀（均須按他造當事人之人數附繕本）「切勿逕送上級法院」。
中    華    民    國    98    年    1     月    5     日
                                      書記官    楊茱宜


司法院資訊處製作；財團法人民間司法改革基金會備份。
